臺灣嘉義地方法院刑事判決　　　　　　　95年度訴緝字第32號
公　訴　人　臺灣嘉義地方法院檢察署檢察官
被　　　告　甲○○
　　　　　　　　　　現於臺灣嘉義看守所羈押中
上列被告因違反毒品危害防制條例案件，經檢察官提起公訴（九
十五年度毒偵字第一四四號、一四五號）及併案審理（臺灣雲林
地方法院九十五年度毒偵字第一一七七號、一四八九號），本院
合議庭裁定由受命法官獨任進行簡式審判程序，判決如下：
    主  文
甲○○施用第一級毒品，累犯，處有期徒刑捌月；查獲之海洛因
壹包淨重零點零六公克沒收銷燬之，扣案之注射針筒壹支沒收。
    事  實
一、甲○○曾因違反肅清煙毒條例等案件，經臺灣高等法院以八
    十六年度上訴字第二五五九號判決判處應執行有期徒刑三年
    六月確定，另因轉讓禁藥罪，經臺灣板橋地方法院以八十六
    年度訴字第一○四○號判決判處有期徒刑四月確定，復經臺
    灣高等法院以八十七年度聲字第一五一五號就前開案件定其
    應執行刑為三年十月確定，並於民國九十年三月六日假釋出
    獄，付保護管束，至九十一年三月七日縮刑期滿未經撤銷假
    釋，以已執行完畢論。甲○○又因施用毒品案件，經臺灣板
    橋地方法院以九十二年度毒聲字第一二○一號裁定觀察勒戒
    後，因有繼續施用毒品傾向，經臺灣板橋地方法院以九十二
    年度毒聲字第二六六四號裁定令入戒治處所施以強制戒治，
    嗣於九十三年三月二十二日停止其戒治並付保護管束，於九
    十三年九月三日保護管束期滿執行完畢，經臺灣板橋地方法
    院檢察署檢察官於九十三年十月二十七日以九十年度戒毒偵
    字第三四六號不起訴處分確定。詎甲○○仍不知悔改，竟於
    強制戒治執行完畢後五年內，另起施用第一級毒品之犯意，
    自九十四年十二月二十一日下午一、二時起至九十五年八月
    六日晚上七時許止，分別在嘉義縣朴子市大葛里一千五百號
    新加坡球館旁、雲林縣麥寮鄉省道台十七線路旁小廟等處所
    ，以將海洛因摻水再以針筒注射入體內之方式，依平均每日
    施用一次之頻率，反覆施用第一級毒品海洛因多次。嗣分別
    於九十四年十二月二十二日、同年月二十六日在嘉義縣朴子
    市大葛里一千五百號新加坡保齡球館前、嘉義縣東石鄉掌潭
    村四○之七號前為警查獲，並扣得甲○○所有且用於施用海
    洛因之注射針筒一支。復於九十五年八月八日下午五時許，
    在雲林縣麥寮鄉○○村○道臺十七線崙後橋北端路口為警查
    獲，並查獲第一級毒品海洛因一包淨重○點○六公克；嗣另
    於九十五年八月八日下午五時五十九分許，經警通知甲○○
    前往警局採尿送驗後，發現呈毒品嗎啡陽性反應，始知上情
    。
二、案經嘉義縣警察局朴子分局移送臺灣嘉義地方法院檢察署檢
    察官偵查起訴及雲林縣警察局台西分局報請臺灣雲林地方法
    院檢察署檢察官移送併案審理。
    理  由
一、訊據被告甲○○除否認扣案之第一級毒品海洛因淨重○點○
    六公克為其所有外，其餘對於上揭犯罪事實均坦承不諱，而
    其尿液於九十四年十二月二十二日下午五時十分許、同年十
    二月二十六日下午五時五十分許、九十五年八月八日下午五
    時五十九分許及同日不詳時間經採集送驗，其鑑驗結果均呈
    現嗎啡及可待因之陽性反應（按施用海洛因後，經人體之水
    解代謝作用，會呈嗎啡陽性反應；至於可待因部分因屬第二
    級毒品，非在起訴範圍，本院不予論定）等情，此有詮昕科
    技股份有限公司濫用藥物尿液檢驗報告、台灣檢驗科技股份
    有限公司濫用藥物尿液檢驗報告各二紙、代號與真實姓名對
    照表四紙、法務部調查局鑑定書一紙附卷可稽；此外，復有
    扣案注射針筒一支、注射針筒照片二張及查獲到毒品之照片
    二張可憑，均足徵被告上開施用毒品之自白確與事實相符，
    應堪採信。又被告前因施用毒品案件，經臺灣板橋地方法院
    以九十二年度毒聲字第一二○一號裁定觀察勒戒後，復因有
    繼續施用傾向，經臺灣板橋地方法院以九十二年度毒聲字第
    二六六四號裁定令入戒治處所施以強制戒治，嗣於九十三年
    三月二十二日停止其戒治並付保護管束，於九十三年九月三
    日保護管束期滿執行完畢等情，此有臺灣高等法院被告全國
    前案紀錄表一份在卷可參。是被告於強制戒治執行完畢後，
    五年內再犯本件施用海洛因之犯行，應堪認定，應依法論科
    。
二、按海洛因係屬毒品危害防制條例所定之第一級毒品，此觀該
    條例第二條第二項第一款自明。被告施用第一級毒品海洛因
    ，核其所為，係犯該條例第十條第一項之罪。而被告施用毒
    品前持有毒品之低度行為，為施用毒品之高度行為所吸收，
    不另論罪。次按刑事法若干犯罪行為態樣，本質上原具有反
    覆、延續實行之特徵，立法時既予特別歸類，定為犯罪構成
    要件之行為要素，則行為人基於概括之犯意，在密切接近之
    一定時、地持續實行之複次行為，倘依社會通念，於客觀上
    認為符合一個反覆、延續性之行為觀念者，於刑法評價上，
    即應僅成立一罪。學理上所稱「集合犯」之職業性、營業性
    或收集性等具有重複特質之犯罪均屬之，例如經營、從事業
    務、收集、販賣、製造、散布等行為概念者是，最高法院九
    十五年度臺上字第一○七九號判決闡釋甚詳。而毒品危害防
    制條例所稱之毒品，指具有成癮性、濫用性及對社會危害性
    之麻醉藥品與其製品及影響精神物質與其製品，此觀該條例
    第二條第一項規定甚明，足見立法者在毒品危害防制條例立
    法時即對於施用毒品行為，其因毒品本質上之成癮性，而行
    為人施用後易有反覆、延續施用之特徵有所認知；參以施用
    毒品者於一定時、地持續實行之數次施用毒品行為，亦屬施
    用毒品者行為模式之常態，揆諸上開說明，即符合立法者已
    將本質上具有反覆、延續實行之特徵予特別歸類而定為犯罪
    構成要件之行為要素，且依社會通念於客觀上認為符合一個
    反覆、延續性之行為觀念者即應僅成立「集合犯」等概念特
    徵。準此，被告上開各次施用毒品海洛因之犯行，於刑法評
    價上，即應僅成立一罪。至臺灣高等法院暨所屬法院因應新
　　修正刑法施行座談會第一七號提案之研討結論要旨固以：「
  　對於施用毒品等之習慣性犯罪行為，於舊法時期發生並完成
    之行為，依裁判時之新法第二條第一項，適用有利於行為人
    之法律；於修正後發生並完成之犯罪，則依新法處理。前後
    兩者，再就刑法第五十一條之適用，依新法第二條第一項比
    較結果，適用舊法有關數罪併罰之規定處理。」等語，亦即
    ：將在修正前所犯數次施用毒品行為論以連續犯；另將修正
    後所犯施用毒品行為，依新法處理，再將此二階段施用毒品
    行為論以數罪併罰。惟本院認既發生新舊法比較時，最終適
    用結果均採最有利於行為人之輕法，然上開結論所採之「二
    段併罰說」，不但就前段採取連續犯見解比採取集合犯見解
    更不利於行為人（即得加重其刑至二分之一），後段復與前
    段再論以數罪併罰，適用之結果將造成前段加重，後段再因
    數罪併罰遞加重，就其結論反將更不利於行為人。準此，本
    院認施用毒品既具集合犯之性質，是不論刑法修正前、後之
    行為均屬如此，故縱行為人於刑法修正前、後各有多次施用
    毒品行為，亦應僅評價為一次施用毒品行為，以免前後割裂
    適用，造成更不利於行為人之結果。是公訴及併辦（九十五
    年度毒偵字第一一七七號）意旨均認為被告上開多次施用毒
    品犯行應構成連續犯，固非無見，惟本院既認為毒品危害防
    制條例所定之施用毒品行為固具有反覆實施之性質，然各次
    施用毒品之行為係滿足各次毒癮發作所致，其各次施用毒品
    行為係各自獨立，而現行刑法已刪除連續犯之規定，且依上
    所述，適用連續犯之規定並非最有利於行為人，而應適用集
    合犯之概念，較為妥適，上開公訴及併辦意旨容有誤會，附
    此敘明。
三、再查被告曾因違反肅清煙毒條例等案件，經臺灣高等法院以
    八十六年度上訴字第二五五九號判決判處應執行有期徒刑三
    年六月確定，另因轉讓禁藥罪，經臺灣板橋地方法院以八十
    六年度訴字第一○四○號判決判處有期徒刑四月確定，經臺
    灣高等法院以八十七年度聲字第一五一五號就前開案件定其
    應執行刑為三年十月確定，並於九十年三月六日假釋出獄，
    並付保護管束，至九十一年三月七日縮刑期滿未經撤銷假釋
    ，以已執行完畢論等情，則有被告之臺灣高等法院被告全國
    前案紀錄表附卷可佐，其於五年內故意再犯本件有期徒刑以
    上之罪，為累犯，上開罪名應依刑法第四十七條第一項加重
    其刑。爰審酌被告前曾施用毒品而經觀察、勒戒程序，未思
    悔改，短期內反覆多次實施本罪，顯然缺乏禁絕毒害決心，
    惟施用毒品犯行係戕害自身健康，尚未危害他人，且被告於
    本院審理中坦承犯行，犯後態度良好等一切情狀，量處如主
    文所示之刑，以資懲儆。
四、至查獲之第一級毒品海洛因一包淨重○點○六公克，被告雖
    否認為其所有，然依毒品危害防制條例第十八條第一項之規
    定，查獲之第一級毒品，不問屬於犯人與否，均應予沒收銷
    燬，故本案查獲之前開海洛因縱非被告所有，依上述規定，
    亦應予沒銷燬之。另扣案之注射針筒一支，固非專供施用毒
    品所用之器具，然為被告所有，且係供施打海洛因所用之物
    等情，業據被告供承在卷，應依刑法第三十八條第一項第二
    款規定沒收之。
五、另上開被告之尿液檢驗報告，均載明檢驗結果除嗎啡陽性反
    應之外，尚有可待因陽性反應，因可待因屬第二級毒品，被
    告是否另涉施用第二級毒品之罪嫌，未據檢察官起訴，故此
    部分應退回由檢察官另行偵辦，併此敘明。
據上論斷，應依刑事訴訟法第二百七十三條之一第一項、第二百
九十九條第一項前段，毒品危害防制條例第十條第一項、第十八
條第一項，刑法第十一條、第四十七條第一項、第三十八條第一
項第二款，判決如主文。
本案經檢察官鄭葆琳到庭執行職務。
中　　華　　民　　國　　96　　年　　1 　　月　　23　　日
                      刑事第三庭　法　官　陳仁智
上列正本證明與原本無異。
如不服本判決，應於判決送達後10日內向本院提出上訴狀（應附
繕本）。
中　　華　　民　　國　　96　　年　　1 　　月　　23　　日
                                  書記官  李珈慧
附錄論罪科刑法條全文：
毒品危害防制條例第十條第一項
施用第一級毒品者，處 6 月以上 5 年以下有期徒刑。
